臺灣臺南地方法院刑事裁定　　　　　　　　　　　　　九十二年度聲判字第四七號
　　聲　請　人　甲○○
　　即　告訴人
　　被　　　告　乙○○
　　　　　　　　丙○○
　　　　　　　　丁○○
右列聲請人因告訴被告等偽造文書案件，不服臺灣高等法院臺南分院檢察署檢察長駁
回再議之處分（九十二年度上聲議字第七七○號），聲請交付審判，本院裁定如左：
    主    文
聲請駁回。
    理    由
一、按告訴人不服上級法院檢察署檢察長或檢察總長認再議為無理由而駁回之處分者
    ，得於接受處分書後十日內委任律師提出理由狀，向該管第一審法院聲請交付審
    判。法院認為交付審判之聲請不合法或無理由者，應駁回之。刑事訴訟法第二百
    五十八條之一、第二百五十八條之三第二項前段，分別定有明文。
二、本件聲請人以被告乙○○、丙○○、丁○○三人共同涉犯偽造文書罪嫌，先後向
    臺灣臺南地方法院檢察署檢察官提出告訴及臺灣高等法院臺南分院檢察署檢察長
    聲請再議，經臺灣臺南地方法院檢察署檢察官及臺灣高等法院臺南分院檢察署檢
    察長均以被告三人罪嫌不足，分別為不起訴處分及駁回再議之聲請。
三、聲請交付審判意旨略以：(一)聲請人向臺南市政府購買坐落臺南市○○路二十四巷
    二號十六樓二之一國宅公寓有屋頂積水、屋內天花板龜裂漏水、牆壁四周龜裂之
    現象。(二)任職於臺南市政府國宅局管理課之被告乙○○、丙○○、丁○○三人，
    於八十八年九月二十七日會同大陸工程股份有限公司（下稱大陸工程公司）人員
    及聲請人住處之大樓管理委員會主任委員陳立人進入聲請人住處查看修繕情形，
    對於房屋仍會漏水，即同年八月十三日根本未進行漏水處理之修繕工作一事視而
    不見，竟認為已修繕完成，共同作成內容不實之修繕證明書與大陸工程公司，並
    共同於大陸工程公司九九陸工建發字第一一三三號函虛偽作成修繕完成之不實報
    告。(三)聲請人與被告三人於八十八年十二月十日向臺南市政府聲請調解，調解不
    成立之時間為八十九年一月間，為何聲請人會在同年月二十二日收到臺南市政府
    都市發展局（下稱都發局）以同年五月十日發文之未到期公函，令人蹊蹺不已，
    被告三人無法解釋根本未加修繕，卻作成共同意見認聲請人之住宅已修繕完妥，
    應共同涉犯偽造文書罪嫌。前述(一)(二)(三)事項，原偵查機關疏漏未查；又以本應迴
    避之陳立人之證詞為據，對未加修繕之實情未予審酌，即駁回再議，有失公正，
    期能准予裁定交付審判云云。
四、次按民國九十一年二月八日修正公布之刑事訴訟法，新增第二百五十八條之一至
    之四所規定之「交付審判制度」，其主要目的在建立對於檢察官不起訴或緩起訴
    裁量權之外部監督機制，法院僅就檢察官所為不起訴或緩起訴之處分是否正確加
    以審查，以防止檢察機關濫權。再為避免法官權限之過度擴張，因而壓縮檢察官
    之控訴權限，甚至形成法官兼任檢審角色之「新糾問制」，法院對於聲請交付審
    判案件之審查，應限於檢察官不起訴處分是否違法。質言之，如檢察官係依據刑
    事訴訟法第二百五十二條規定予以不起訴處分者，應審查該處分是否符合該條各
    款之規定；若係依據同法第二百五十三條規定為不起訴處分者，則應審查該處分
    是否有裁量逾越或裁量濫用之情形，若該處分與上開條款規定相符，法院即應依
    據同法第二百五十八條之三第二項前段，以聲請無理由裁定駁回。
五、本件聲請人以被告三人於八十八年九月二十七日共同前往聲請人住處查看修繕情
    形，竟漠視未加修繕之事實，而以共同意見作成修繕完成之內容不實證明書；又
    聲請人就本件房屋修繕糾紛向臺南市政府聲請調解不成立之時間為民國八十九年
    一月間，何以會在同年月二十二日收到臺南市政府都發局以同年五月十日為發文
    日之未到期公函等情為由，認被告三人涉有共同偽造文書罪嫌，而向本院聲請交
    付審判。然前揭不起訴處分書及聲請再議處分書已就聲請人於偵查時提出之告訴
    理由及再議理由予以斟酌，並詳加論述所憑證據及其認定之理由，關於此點，業
    經本院依職權調閱前開偵查卷宗查核無誤。聲請人雖仍執陳詞向本院聲請交付審
    判，惟：
  (一)本件聲請人所爭執者，係就本件修繕證明書所載「修繕完成」之認知歧異。經查
    ，大陸工程公司確於八十八年八月十三日派員前往聲請人住處施作屋頂漏水修繕
    工程，並於同年九月二十七日二度會勘等節，業經證人陳立人及大陸工程公司經
    辦人員田原景於偵查中一致證述在卷，且為聲請人之父黃榮吉於偵查時所不爭之
    事實。又大陸工程公司於八十九年一月間再以泡沫混凝土施作聲請人住處頂樓全
    部之防水工程乙節，復經黃榮吉於偵查時提出維修紀錄乙紙附卷可證，是大陸工
    程公司於前述證明書所載修繕日期之後，仍有繼續施作修繕工程之事實，故該證
    明書末段所載「進行修繕工作至十一點完成」之真意應係指該日之修繕工作進行
    至十一點結束完畢，非謂漏水情形已經完全改善絕無再次漏水之可能而無須再續
    行修繕工作。否則，大陸工程公司應不會在八十八年九月二十七日二度會勘聲請
    人住處，並於八十九年一月再度施作防水工程。是聲請人既承認大陸工程公司於
    八十八年八月十三日確實有前往聲請人住處進行修繕一事，則該證明書所載之內
    容並無不實之處，聲請人徒以八十八年八月十三日修繕之後，房屋仍會漏水，不
    應記載「修繕完成」為由，指訴該證明書內容不實，尚屬無據。
  (二)又按刑法處罰偽造文書之主旨，所以保護文書之實質的真正，故不僅作成之名義
    人須出於虛捏或假冒，即文書之內容，亦必出於虛構，始負偽造之責任，最高法
    院二十年上字第一○五○號著有判例可資參照。再查，該修繕證明書載明「有關
    本標二號十六樓之一... 漏水... 本人於八十八年八月十二日... 通知... 工務
    所..... 於隔日八月十三日上午八點工務所調派修繕人員進入該戶進行修繕工作
    至十一點完成」，僅係立證人陳立人證明大陸工程公司人員確於前述時間前往該
    地點進行修繕工作之起訖時間及事實，對於修繕工作是否沒有瑕疵，並不在該證
    明書之證明範圍乙節，業經陳立人於偵訊時供述甚詳，且聲請人之父黃榮吉於偵
    查時亦肯認於前述時間確有如該證明書所載前往修繕一事，是該證明書確為立證
    人陳立人所製作且其內容核無不實之處，聲請人以「房屋尚會漏水」即等於「修
    繕尚未完成」為由，指摘該證明書記載「修繕工作至十一點完成」乃內容不實，
    揆諸前揭說明，亦難採取。
  (三)本件修繕證明書係由陳立人以立證人名義單獨書立，被告三人並未具名或簽名於
    該證明書上，此外，復查無其他證據證明被告三人有何與陳立人共謀出具該證明
    書之合意，聲請人徒以被告三人曾於八十八年九月二十七日共同前往會勘現場，
    遽指被告三人有與陳立人共謀出具該證明書之合意，同無可採。
  (四)另聲請人謂於八十九年一月二十二日收到臺南市政府都發局以同年五月十日為發
    文日之未到期公函乙節，於臺灣臺南地方法院檢察署九十一年度偵字第一二三六
    九號案件偵查時，業經檢察官查閱內政部營建署南區國宅工程組於八十九年五月
    四日發文至臺南市政府都發展局之書函、臺南市政府公文資訊系統都發局收文簿
    （號碼簿）、都發局之八九南都局住字第四五六九號公文之原函稿等三項文件得
    知，本件公函確係八十九年五月十日發文無訛，此有臺灣臺南地方法院檢察署九
    十一年度偵字第一二三六九號不起訴處分書附卷可參，是聲請人此部份之指訴，
    純係聲請人片面指控而無實據，且經前揭調查核與事實不符，要難信實。
六、綜上所述，本件檢察機關依偵查結果，認為被告三人之共同偽造文書罪嫌不能證
    明，因而為不起訴處分及駁回再議之聲請，於事實調查程序及相關事證之評價認
    定，於法均無不合，聲請人猶執前詞，聲請交付審判，洵無理由，應予駁回。
七、爰依刑事訴訟法第二百五十八條之三第二項前段規定，裁定如主文。
中      華      民      國      九十三    年    四    月      十四      日
                                  臺灣臺南地方法院刑事第五庭
                                      審判長法  官  陳欽賢
                                            法  官  莊玉熙
                                            法  官  林佩儒
右正本證明與原本無異。
不得抗告。
                                            書記官  廖文靜
中      華      民      國      九十三      年    四    月      十五    日
